【裁判字號】    95,台上,4540
【裁判日期】    950817
【裁判案由】    殺人未遂
【裁判全文】
最高法院刑事判決            九十五年度台上字第四五四０號
    上  訴  人  甲○○
                        （另案在台灣台北監獄執行）
上列上訴人因殺人未遂案件，不服台灣高等法院中華民國九十五
年一月二十五日第二審判決（九十四年度上訴字第一四０六號，
起訴案號：台灣台北地方法院檢察署九十三年度偵緝字第五九三
、五九五號），提起上訴，本院判決如下：
    主  文
上訴駁回。
    理  由
按刑事訴訟法第三百七十七條規定：上訴於第三審法院，非以判
決違背法令為理由不得為之；是提起第三審上訴，應以原判決違
背法令為理由，係屬法定要件；如果上訴理由書狀並未依據卷內
訴訟資料具體指摘原判決不適用何種法則或如何適用不當，或所
指摘原判決違法情事，顯與法律規定得為第三審上訴理由之違法
情形不相適合時，均應認其上訴為違背法律上之程式，予以駁回
。本件原判決撤銷第一審關於殺人未遂部分之科刑判決，改判依
牽連犯論處上訴人甲○○共同連續殺人未遂罪刑（累犯，處有期
徒刑九年，扣案開鋒之武士刀一把沒收）。
上訴人之上訴意旨略以：(一)、原判決事實認定：「甲○○、丁義
雄分別持未開鋒及已開鋒之武士刀，走近該偵防車旁，由甲○○
將該偵防車未上鎖之右後車門打開，持未開鋒之武士刀揮舞並對
車內之黃釗亮以台語恫稱：『把人放出來，否則給你死』等語，
丁義雄則將該偵防車之左後車門打開，並持已開鋒之武士刀刺向
黃釗亮之右太陽穴，共同刺殺黃釗亮，黃釗亮即將右後車門關上
及上鎖，閃避丁義雄之攻擊，並拔槍喝令二人『我是警察，不要
動』等語，始倖免於難」等情；但依證人黃釗亮於另案（台灣台
北地方法院九十三年度訴字第一五九七號）之證詞，則未供稱上
訴人有嚇稱給他死及對黃釗亮為攻擊之殺人行為，又雖丁義雄有
打開黃釗亮車門向內攻擊之行為，但丁義雄之武士刀是否有出鞘
攻擊黃釗亮？又是否基於殺人之故意而為？仍有疑問。再上訴人
一側之車門既已關閉，上訴人如何與丁義雄有殺人之共同謀議？
丁義雄目的既在救人，為何持刀追殺持槍之陳明杰？原判決並未
深入究明，原判決事實欄之記載又與證人黃釗亮所述不同，復未
說明不予採納之理由，除有理由不備之違法外，亦有證據上理由
矛盾之違法。(二)、依證人陳明杰於原審證稱：「我一邊後退，一
邊開槍，等到我倒下來，我只開一槍，我總共對丁義雄開三槍」
、「在洗車機出口前五步，這是我對甲○○第一次開槍」等語，
足認陳明杰首次對丁義雄開槍係在行進間，並無證據證明丁義雄
已有著手殺人之行為，且甲○○所持之武士刀無殺傷力，亦未持
刀砍殺，自無未遂可言。原判決認定事實與所採證據不符，自屬
證據上理由矛盾。(三)、上訴人所持之武士刀未開鋒無殺傷力，參
與追逐之目的並非共同殺人，而丁義雄若持刀猛砍，證人陳明杰
以左手撥開刀子，焉有可能造成輕微之「撕裂傷」？又上訴人案
發時為通緝犯身分，如證人黃釗亮、陳明杰胸前掛有識別證，上
訴人明知為警方，即無可能攜帶毒品冒險救人又認為「槍是假的
」，原判決之認定與經驗法則有違等語。
惟查：原判決依憑證人即警員黃釗亮、陳明杰、目擊證人張宗男
及侯伯叡之證詞、現場之監視錄影帶翻拍光碟並經檢察官及第一
審勘驗之筆錄、台北市政府警察局信義分局現場勘查結果及照片
簿二本、台北市政府警察局民國九十三年六月二十三日北市警保
字第０九三三七八四三一００號函陳明杰受傷診斷證明書一紙、
台北市立萬芳醫院委託財團法人私立台北醫學大學辦理九十四年
六月二十日萬院醫病字第０九四０００二０二０號函一紙、內政
部警政署刑事警察局九十四年十月十四日刑醫字第０九四０一二
八八七五號鑑驗書一紙、扣案之武士刀二把等證據資料，認定上
訴人有原判決事實欄所載之犯行，已於理由內詳敘其調查證據之
結果及取捨證據認定之理由，並就上訴人否認犯罪，辯稱：當時
係丁義雄告知侯伯叡被欺負，伊始持丁義雄交予未開鋒之武士刀
與丁義雄共乘 ATB－０一六號機車前往排解糾紛，伊至上述偵防
車旁尚未辨明事情原委即遭開槍射擊，伊並未將所持未開鋒之武
士刀抽出刀鞘砍殺警員，且警員亦未向伊表明警察身分云云，認
非可採，已一一予以指駁（見原判決正本第三頁至第六頁）。從
形式上觀察，原判決並無適用法則不當及依法應於審判期日調查
之證據而未予調查等違背法令之情形。復按取捨證據及認定事實
，乃事實審法院適法職權之行使，其對證據證明力所為之判斷，
苟不悖通常一般人日常生活之經驗，而未違背客觀上應認為確實
之定則，並已敘述其何以為此判斷之心證理由者，即不能任意指
為違法。原判決事實認定：「上訴人將黃釗亮偵防車之未上鎖之
右後車門打開，持未開鋒之武士刀揮舞，並有對車內之黃釗亮恫
稱：『把人放出來，否則給你死』等語」之事實，已於理由內說
明係依據證人黃釗亮及目擊證人即路人張宗男之證詞為依據（見
原判決正本第三頁），經核與卷內資料相符，原判決理由欄一之
(四)復就認定上訴人與丁義雄有殺人之犯意及殺人之犯意聯絡一節
，詳述其取捨證據之依據及認定之理由 (見原判決正本第四至五
頁），亦核與卷內證據資料相符，且無悖於論理法則，判決並無
違誤。又雖證人黃釗亮在台灣台北地方法院另案審理時所為之證
詞，未陳稱上訴人有揚言：把人放出來，否則給你死等語；惟證
人黃釗亮該部分證詞並未據原判決在理由中引用，且該供述乃黃
釗亮在另案台灣台北地方法院審理上訴人違反毒品危害防制條例
案件時就該案查緝毒品經過所供之證詞，就殺人部分並未詳述經
過之細節，核與其在本案之供詞尚無矛盾。按共同正犯對其中一
人在合同意思範圍內所為之結果，均應共同負責；又共同正犯，
因參與分擔犯罪構成要件行為，對其事前有無參與犯罪之謀議，
無須嚴格證據證明，此與同謀共同正犯，因未參與犯罪構成要件
之實施行為，僅係以其參與犯罪之謀議為其犯罪構成要件之要素
，須以嚴格之證據證明其參與謀議者不同；原判決理由內說明依
據扣案現場錄影帶及勘驗錄影之結果、證人陳明杰之供詞及診斷
書及台北市政府警察局九十三年六月二十三日北市警保字第０九
三三七八四三一００號函陳明杰受傷診斷證明書一紙、台北市立
萬芳醫院委託財團法人私立台北醫學大學辦理九十四年六月二十
日萬院醫病字第０九四０００二０二０號函一紙、內政部警政署
刑事警察局九十四年十月十四日刑醫字第０九四０一二八八七五
號鑑驗書一紙、扣案之武士刀等證據資料，認定上訴人與丁義雄
基於殺人之犯意聯絡，各持武士刀共同追擊陳明杰，丁義雄並有
持刀砍殺陳明杰之行為之事實，均詳敘取捨證據並綜合判斷之理
由（見原判決正本第三至第四頁），經核與卷內資料亦屬相符，
原判決論以共同正犯，縱未論敘上訴人與丁義雄事前究係如何謀
議，並無違誤。上訴意旨(一)、(二)指摘原判決證據上理由矛盾，係
均未憑卷證資料而為指摘，且置原判決理由內已明白論斷之事項
於不顧，就事實審法院採證認事之適法職權行使，再為事實上之
爭執，自非適法之第三審上訴理由。又原判決事實認定本案發生
時警員黃釗亮、陳明杰執行勤務均有配戴識別證，且均表明警察
身分，而上訴人明知黃釗亮、陳明杰係警員，尚且向丁義雄稱：
「槍是假的，給他死」等語，亦據原判決於理由內說明認定事實
所憑之證據及認定之理由（見原判決正本第三頁、第五頁至第六
頁）均核與卷內資料相符，判決亦無違誤。上訴意旨(三)執以指摘
原判決違背法令，係執前詞，再為事實上之爭辯，亦非適法之第
三審上訴理由。其他上訴意旨，或係對於原判決採證認事之適法
職權行使，為事實上之爭執，或未依卷內資料具體指摘原判決究
係如何違背法令，俱非合法。綜上，本件上訴意旨對於原判決共
同殺人未遂部分及共同以強暴方法便利脫逃部分之指摘，應認其
上訴違背法律上程式，予以駁回。原判決其他認牽連犯槍砲彈藥
刀械管制條例第十五條第一、二、三款部分，核屬刑事訴訟法第
三百七十六條第一款不得上訴第三審之案件，茲牽連之共同殺人
及共同以強暴方法便利脫逃部分之上訴既不合法，自無從就該牽
連之輕罪部分併為審判，亦應從程序上予以駁回。
據上論結，應依刑事訴訟法第三百九十五條前段，判決如主文。
中    華    民    國  九十五  年    八    月   十七   日
                      最高法院刑事第十二庭
                          審判長法官  林  永  茂
                                法官  洪  文  章
                                法官  蘇  振  堂
                                法官  蕭  仰  歸
                                法官  何  菁  莪
      本件正本證明與原本無異
                                      書  記  官
中    華    民    國  九十五  年    八    月  二十二  日
                                                   Ｍ


司法院資訊處製作；財團法人民間司法改革基金會備份。
